臺灣花蓮地方法院民事裁定　九十一年聲字第一○號
　　聲　請　人　乙○○
　　相　對　人　甲○○
右當事人間聲請保全證據事件，本院裁定如左：
    主      文
准對臺灣省花蓮縣議會第十五屆議員選舉，第七選舉區共五十七個投開票所之全部選
票（包含有效票、無效票、空白選票）、選舉人名冊、投票報告表、開票報告表，予
以封存。
    理      由
一、按對於證據有滅失或礙難使用之虞，或經他造同意者，得向法院聲請保全；就確
    定事、物之現狀有法律上利益並有必要時，亦得聲請為鑑定、勘驗或保全書證。
    又保全證據之聲請，應表明下列各款事項：(一)他造當事人，如不能指定他造當事
    人者，其不能指定之理由。(二)應保全之證據。(三)依該證據應證之事實。(四)應保全
    證據之理由，民事訴訟法第三百六十八條第一項、第三百七十條第一項，分別定
    有明文。而於言詞辯論外，關於訴訟所為之聲明或陳述，除依本法應用書狀者外
    ，得於法院書記官前以言詞為之，同法第一百二十二條第一項亦定有明文。是以
    ，證據有滅失或礙難使用之虞、或經他造同意、或就確定事、物之現狀有法律上
    之利益並有必要時，均得聲請法院保全證據；如未以書狀表明上開法定事項，亦
    得於法院書記官前以言詞為之。
二、本件聲請人到院以言詞提出聲請，其聲請意旨略以：本次議員選舉，我們的競選
    總部自行統計之結果與鄉鎮公所公布的選票資料結果不一致。本選區內候選人即
    相對人與聲請人之姓名語音唸起來相近，而依據選委會公佈之資料，聲請人與相
    對人之間的票數又僅差一票，故關於有效票與無效票的認定可能有問題，甚至有
    一些在無效票與廢票之間的認定也會出問題。因此，為了將來便於驗票確定當選
    與否，請求保全證據將第七選舉區包含花蓮縣玉里鎮、瑞穗鄉、卓溪鄉、富里鄉
    ，共五十七個投開票所中所有的相關選票大約有五千多張票，以及相關書證予以
    封存等語。
三、查本件聲請人請求保全證據，雖未經提出書狀聲請，惟依據首開說明，其以言詞
    提出聲請亦為法之所許，核先敘明。而聲請人對於其聲請已提出上開之釋明；復
    經本院訊問證人即花蓮縣選舉委員會代理總幹事鄭政賢證稱屬實，並向花蓮縣選
    舉委員會調閱臺灣省花蓮縣議會第十五屆議員選舉投開票結果累計表，核閱相符
    ，堪認聲請人之主張為真實。而證據保全制度，除有事先防止證據滅失或礙難使
    用，避免將來於訴訟中舉證困難之功能，亦寓有使主張權利之人，於提起訴訟前
    即得蒐集事證資料、確保證據真實性以瞭解事實之意義。因此，縱使證據並無滅
    失或礙難使用之虞，但為確定事實，避免證據之完整性遭受破壞，亦應准予聲請
    保全證據。聲請人所聲請保全之證據，即臺灣省花蓮縣議會第十五屆議員選舉，
    第七選舉區共五十七個投開票所之全部選票（包含有效票、無效票、空白選票）
    、選舉人名冊、投票報告表、開票報告表等書證，雖經證人鄭政賢證稱各該選票
    及相關文件均於各鄉鎮公所保管，有員警戒護應無滅失之虞。然查，聲請人所獲
    選票為一千二百十三票，相對人獲得一千二百十四票，其間僅有一票之差，而無
    效票又有一百十七張，此有前揭投開票結果累計表，在卷可稽。是以，兩造票數
    甚為接近，任何一張選票有效或無效之認定，或者是計票過程、選舉事務相關程
    序有任何瑕疵，均足以影響選舉之結果，對於聲請人確定其當選與否之狀態，具
    有法律上之利益。且聲請人所聲請保全之證據，對於將來選舉訴訟所涉及有效、
    無效票之認定，或有無任何導致當選無效事由之證明，均有其重要性。從而，聲
    請人聲請保全之證據，確實有必要維持其真實性，以利後續相關事、物之證明。
    本院因此認為聲請人聲請保全證據，有其必要且合於法律規定，應予准許。
四、依民事訴訟法第三百七十一條第一項，裁定如主文。
中　　　華　　　民　　　國　　九十一　　年　　　一　　　月　　二十七　　日
　　　　　　　　　　　　臺灣花蓮地方法院選舉法庭
~B審判長法官  陳心弘
~B法　　　官　林碧玲
~B法　　　官　余明賢
右為正本係照原本作成。
本裁定不得抗告。
~B法院書記官　林香君
中　　　華　　　民　　　國　　九十一　　年　　　一　　　月　　二十七　　日
